臺灣高雄地方法院刑事附帶民事訴訟判決
原　　　告　李亭葦
法定代理人　李文璋
　　　　　　莊碧雲
被　　　告　吳翠華
上列被告因過失傷害案件（本院100年度交易字第116號），經原
告提起附帶民事訴訟，請求損害賠償，本院於100 年12月13日言
詞辯論終結，判決如下︰
    主  文
被告應給付原告新臺幣柒拾柒萬捌仟零捌拾柒元及自民國一００
年十月十五日起至清償日止，按週年利率百分之五計算之利息。
原告其餘之訴駁回。
本判決第一項於原告以新臺幣貳拾陸萬元供擔保後，得假執行；
但被告如以新臺幣柒拾柒萬捌仟伍佰元預供擔保，免為假執行。
原告其餘假執行之聲請駁回。
    事  實 及 理  由
一、原告主張：(一)被告吳翠華於民國（下同）99年11月7日8時5
    分許，騎乘ZCV-503號輕型機車，沿高雄市○○區○○路由
    南往北方向行駛，詎違反紅燈禁止通行之號誌指示，貿然以
    高速右轉進入澄觀路，致直行之原告李亭葦閃避不及，自後
    追撞吳翠華騎乘之機車車尾後倒地受有頭部外傷併右側顱骨
    骨折與左側顱內出血等重傷害。(二)被告因上揭過失侵害原告
    之身體，依民法第184條第1項、第191條之2、第193條第1項
    之規定，應負損害賠償責任。茲將請求細目分述如下：醫
    療、衛材費：原告受傷於高雄榮民總醫院、佑榮復健科診所
    、安和中醫診所治療，自負額部分及必要衛材費用，合計花
    費220,402元。看護費：原告受傷後於高雄榮民總醫院自9
    9年11月7日起至99年12月8日止，住院共31日。依高雄榮民
    總醫院診斷證明書記載原告出院後日常生活仍需人照護至少
    1個月。另原告於100年3月28日起至100年4月3日接受左側顱
    骨成型術，共計住院7天。上開期間均由原告父母負責照復
    原告，依最高法院93年台上字第472號判決認為親屬看護所
    付出之勞力，應衡量及比照雇用職業護士看護情形，被害人
    係受有相當看護費之損害，得向加害人求償之意旨，原告就
    此主張應以每日2000元計算所得向被告請求賠償上揭共68日
    期間之看護費損害計136,000元。減少勞動能力之損失：
    原告因此次車禍受有上揭損害，遺存肢體協調及語言認知功
    能障礙，依勞工保險失能給付標準，屬第七級之殘廢失能，
    依各殘廢等級喪失或檢少勞動能力比率表，其喪失勞動能力
    為69.21％，以原告受傷時為18歲，就讀大學中，預估畢業
    後自23歲開始工作，尚有42年之工作能力，依最低基本工資
    每月17880元計算，原告每年喪失勞動能力損失為214,560元
    ，依霍夫曼係數一次請求，原告得向被告請求0000000元（
    小數點以下四捨五入）。增加生活需要之費用：原告因受
    傷需前往高雄榮民總醫院、佑榮復健科診所、安和中醫診所
    治療之交通費至今花費12,350元。非財產上之損害賠償：
    原告因被告過失於本事故發生時年僅18歲，而導致頭部外傷
    併右側顱骨骨折與左側顱內出血，並遺存肢體協調及語言認
    知功能障礙。面臨生死關頭，心中畏佈恐懼，至今仍揮之不
    去，且需長期復健，身心所受之痛楚折磨，亦實非常人所能
    想像，精神上痛苦自深，爰請求慰撫金50萬元，以資慰藉。
    (三)以上被告應賠償原告共4,179,205元。爰聲明：被告應
      給付原告4,179,205元及自起訴狀繕本送達之日起至清償
      之日止，按週年利率百分之5計算之利息。訴訟費用由
      被告負擔。第一項聲明，願供擔保，請准宣告假執行。
二、被告吳翠華則以：(一)依經驗法則判斷，原告既係由後追撞被
    告之機車車尾，當然是歸責原告有過失，行經交岔路口時，
    未注意車前狀況，甚且未保持安全距離，甚或原告車速過快
    ，煞車不及而釀禍，事故現場離澄和路與澄觀路路口已逾10
    多公尺，在在證明應歸責原告，其空言主張被告違反紅燈禁
    止通行之號誌指示，縱令屬實，亦僅屬行政罰鍰之範疇，被
    害人之傷害實與被告無涉，且原告完全未舉證其受傷係由被
    告所造成之因果關係，原告之訴無理由至臻顯明。(二)依原告
    100年11月16日刑事陳報狀及其附件存摺影本明細，堪認原
    告已自100年1月間起，陸續取得保險理賠金在案，縱被告需
    支付款項，也需扣除該保險給付方屬合法，在此窺知原告之
    訴顯不合法，焉能採信。(三)原告所提出醫療衛材費收據影本
    中既然出現諸多「李文章」等與原告無涉之費用單據，亦皆
    非醫生之處分，如有，原告應依法舉證係合格醫生之處方等
    語置辯，並聲明判決駁回原告之訴及假執行之聲請。如有訴
    訟費用，由原告負擔。
三、本院得心證理由
  (一)按附帶民事訴訟之判決，應以刑事訴訟判決所認定之事實
    為據，刑事訴訟法第500條前段定有明文。本件被告吳翠
    華於99年11月7日8時5分許，騎乘車號ZCV-503號輕型機車，
    沿高雄市○○區○○路由南往北方向行經澄觀路交岔路口時
    ，原應注意車輛行駛至交岔路口，應遵守燈光號誌之指示行
    駛，且轉彎車應讓直行車先行，而依當時天候晴，日間自然
    光線，路面鋪設柏油，乾燥、無缺陷、無障礙物，視距良好
    之狀況，又無不能注意之情事其情形，客觀上並無不能注意
    之情事，竟違反紅燈禁止通行之號誌指示，且疏未注意適有
    李亭葦騎乘車號817-EVG號普通重型機車沿澄觀路直行通過
    上開交岔路口，竟貿然高速右轉進入澄觀路，致後方直行之
    李亭葦閃避不及，自後方追撞吳翠華之機車車尾，因而人車
    倒地受有頭部外傷併右側顱骨骨折與左側顱內出血之重傷害
    之事實，業經本院100年度交易字第116號刑事判決所認定，
    參諸前揭規定，本院自應以上開刑事判決認定之事實為據。
    從而，原告主張依民法第184條第1項前段「因故意或過失
    不法侵害他人權利者，負損害賠償責任」及民法第191條之2
    前段「汽車、機車或其他非依軌道行駛之動力車輛，在使用
    中加損害於他人者，駕駛人應賠償因此所生之損害」之規定
    為請求權基礎，請求被告李明興依民法第193條第1項及第19
    5條第1項之規定賠償所受損害，自屬有據。
  (二)茲就原告得請求被告賠償之金額，審酌如下：
  醫療衛材費用：(1)原告業已提出高雄榮民總醫院、安和中醫
    診所、佑榮復健科診所之醫療費用收據及弘興藥局出具之收
    據為證（見本院卷頁9-26、85），並就其中多筆診斷證明書
    費用之支出主張「因原告本身有投保商業保險及學校的平安
    保險，還有因車禍可申請的汽車強制責任保險理賠，所以每
    次申請理賠時均需開立診斷書」等詞，尚屬符合社會一般生
    活常態，其因而增加生活上之需要而支出多筆診斷證明書費
    用，尚屬合理。(2)依高雄榮民總醫院100年11月24日高總管
    字第1000018778號函覆本院稱「（一）患者（即原告）兩次
    住院期間，本科（醫務行政室）適無健保病床，並且向李女
    士之母說明之，同意補差額入院住二人病房。（二）李亭葦
    小姐於100年3月28日入院之原因為接受顱骨成型術，因為99
    年11月7日李小姐遭受頭部外傷病顱內出血，接受緊急開顱
    術，因腦部腫脹故執行顱骨切除術。所以待腦部消腫傷勢穩
    定後，於100年3月28日入院將顱骨缺損處以人工頭蓋骨覆蓋
    。故此二者間當然有因果關係存在。（三）李女士減損之能
    力為語言表達及認知功能障礙。（四）『問：李女是於99年
    12月8日出院後日常生活需人照料之日數是否需時一個月？
    』是的，需時一個月。」等詞，並函附住院患者基本資料表
    及病患自願付費住差額病房同意書（見本院卷頁54-56），
    是認原告當時因緊急醫療之需要，且因無健保病床，而自費
    住差額病房之支出，應認係本件傷害之必要且合理之醫療費
    用；(3)又經本院函詢安和中醫診所有關原告有無自行購買補
    氣中藥材或「慧佑全」服用之需要，經安和中醫診所100年1
    1月14日安和中醫第10011141號函覆本院稱「查病患李亭葦
    因車禍左側腦蓋骨凹陷，西醫已開刀，語言中心受損，說話
    難以為繼。慧佑全大腦神經滋養物，應具臨床使用價值」等
    詞（見本院卷頁60），原告所提出醫療衛材費用中所列「慧
    佑全」之支出費用共4萬元，應係原告因本件事故所增加生
    活上需要之有益費用，至於上揭「慧佑全」購買收據有記載
    買受人係原告之父李文璋之情（見本院卷頁24-25），此為
    被告所爭執，然以原告之父對尚未成年之原告依民法第1084
    條第2項之規定本有保護教養之權利義務，原告之父自得以
    自己判斷為原告支付有益費用，且本件刑事附帶民事訴訟又
    係原告父母以法定代理人身分為原告所提起，原告之父就其
    上揭有益費用以原告名義向被告請求賠償，即係有意使原告
    享受此利益，被告自不得以支出有益費用之人並非原告而無
    庸賠償此一費用，是被告就此所辯尚不足採。此外，原告另
    請求之補氣中藥材（共5,150元），則未經上揭中醫診所回
    函所提及，且單以補氣中藥材為收據內容，亦難據以認定與
    本件交通事故所致之損害有填補之必要性與有益性，是此部
    分之請求尚難認有必要；(4)參諸以上說明，原告所得請求被
    告賠償之醫療及衛材費用以215,252元（醫療費用175,252元
    ＋衛材費用4萬元＝215,252元）為適當。
  看護費用：(1)原告係主張由其親屬為其看護，然以親屬代為
    照顧被害人之起居，固係基於親情，但親屬看護所付出之勞
    力並非不能評價為金錢，雖因二者身分關係而免除被害人之
    支付義務，惟此種基於身分關係之恩惠，自不能加惠於加害
    人。故由親屬看護時雖無現實看護費之支付，仍應認被害人
    受有相當於看護費之損害，得向加害人請求賠償，始符公平
    原則（最高法院94年度台上字第1543號判決亦同此旨）；(2)
    依原告所提出高雄榮民總醫院診斷證明書處置意見記載「本
    患者因以上病因（頭部外傷併右側顱骨骨折與左側顱內出血
    ）於2010/11/07至急診經緊急左側開顱術後入加護病房治療
    ，11/28轉至一般病房，於12/08出院，日常生活需人照護」
    等詞（見本院卷頁7）再核以上揭高雄榮民總醫院函覆意旨
    及函附住院患者基本資料表（見本院卷頁55-56），堪認原
    告主張需人看護為68日，尚屬有據；(3)惟原告就其所稱「經
    衡量及比較雇用職業護士看護情形，認應以每日2,000元計
    算為適當。」乙節並未提出證據，然依高雄市照顧服務員職
    業工會100年11月11日高市服字第100082號函覆本院稱「二
    依本會會員（無固定雇主）至醫院或居家從事臨時病患照顧
    ，照顧服務員（看護人員）每日薪資：二十四小時為一千八
    百元整，十二小時為一千元整。每月薪資則以實際工作天數
    計算。長期看護按月計算之費用同上。上開工資不因看護人
    員為大陸人士而有所不同」等詞（見本院卷頁58），雖非原
    告所稱之職業護士看護，然計算原告所受相當於看護費之損
    害以看護專業人員之費用標準即每日1,800元為已足，是認
    原告此部分請求以122,400元（68日×1,800元＝122,400元
    ）為適當。
  減少勞動能力損失：原告固提出佑榮復健科診所100年2月17
    日診斷證明書記載「顱內出血術後併肢體協調及語言認知功
    能障礙」等詞（見本院卷頁27），主張係屬勞工保險失能給
    付標準第七級之殘廢失能，喪失勞動能力為69.21％，然對
    照原告所主張之勞工保險失能給付標準第7等失能等級係指
    「言語中樞損傷所致之失語症，語言理解、表達、說話清晰
    度、流暢性或發聲有困難，導致與人溝通有『顯著困難』，
    屬表達或理解功能輕度失能者」，核以前揭高雄榮民總醫院
    100年11月24日函覆意旨所稱「李女士所減損之能力為語言
    表達及認知功能障礙，不能流利地以語言表達，與他人溝通
    『略有困難』」等詞（見本院卷頁55），已有未合，再以原
    告於100年12月13日本案刑事程序到庭具結證述其傷害情節
    時，對於交付詰問均能清楚回應，並未見有不能以語言流利
    表達及溝通困難之情形（見本院100交易116號卷頁22-25）
    ，顯見原告之語言理解、表達及說話清晰度、流暢性及發聲
    均有往上提升之趨勢，是以原告所受語言認知功能障礙程度
    ，顯較上揭失能給付標準所列之輕度失能仍較為輕，核以上
    揭失能給付標準並未列出類似原告此等失能程度之殘廢給付
    等級，原告就此亦未提出其他證據供本院審酌，單以上揭證
    據，尚難認原告於23歲畢業後開始工作時仍有勞動能力損失
    之情形，是原告此部分請求尚難准許。
  增加勞動能力損失：原告主張因受系爭傷害而需前往高雄榮
    民總醫院、佑榮復健科、安和中醫診所治療花費之交通費用
    12,350元，核與其提出計程車車資證明單相符（見本院卷頁
    29-48、86-91），原告既因被告侵權行為而需至醫院就診治
    療復健，此間交通費用與被告侵權行為具有相當因果關係存
    在，是原告此部分請求12,350元確屬適當。
  精神慰撫金：(1)又「慰藉金之賠償須以人格權遭遇侵害，使
    精神上受有痛苦為必要，其核給之標準固與財產上損害之計
    算不同，然非不可斟酌雙方身分資力與加害程度，及其他各
    種情形核定相當之數額」最高法院51年台上字第223號判例
    意旨可資參照。(2)本院審酌(甲)原告係學生，現仍在學中，於
    99年度有一筆所得記錄總額約3千餘元，名下無財產資料；
    (乙)被告為38歲，職業為工，於99度有2筆所得紀錄共11萬餘
    元，名下有4筆財產資料（含汽車、投資）總額為125萬元（
    見本院卷頁61、64所附兩造稅務電子閘門財產所得調件明細
    表），被告則稱其中投資總額125萬元現已沒有投資等語；
    (丙)原告於因本件事故受有頭部外傷併右側顱骨骨折與左側顱
    內出血之重傷害，需緊急並2次接受開腦手術，住院期間長
    達38日，術後需專人照護及長期復健，更因而耽誤學業，生
    活上更需長期往來醫院接受復健之日常生活不便，身體及精
    神上重大痛苦等一切情狀，認為原告請求被告賠償精神上損
    害50萬元為適當。
  以上，原告所得請求之費用合計為850,002元(215,252元＋1
    22,400元＋12,350元＋500,000元＝850,002元）。
 (三)按「保險人依本法規定所為之保險給付，視為被保險人損
   害賠償金額之一部分；被保險人受賠償請求時，得扣除之。
   」此為強制汽車責任保險法第32條明文所定。依原告所提
   出陳報狀及存摺明細影本（見本院卷頁71-72），足見其已受
   領強制汽車責任保險理賠71,915元，核依上揭規定，自應在
   原告所得請求之金額內予以扣除，扣除後原告本件所得請求
   金額為778,087元。至於原告自學生團體保險及其他商業保
   險所領得之賠償，其旨在保護被保險人，非為減輕損害事故
   加害人之責任。保險給付請求權之發生，係以定有支付保險
   費之保險契約為基礎，與因侵權行為所生之損害賠償請求權
   ，並非出於同一原因。後者之損害賠償請求權，殊不因受領
   前者之保險給付而喪失（最高法院68年度台上字第42號判例
   參照），是原告受領此部分保險給付，自無庸再予扣除，併
   此敘明。
四、綜合以上，本件原告在請求被告給付778,087元及自系爭事
    故發生後之起訴狀送達之日即100年10月15日（回執見本院
    卷頁50）起至清償日止，均按週年利率百分之五計算利息之
    範圍內，參諸前揭說明及民法第213條第2項之規定，為有理
    由，應予准許。逾此範圍之請求，為無理由，應予駁回。逾
    此範圍之請求，為無理由，應予駁回。
五、假執行部分：(一)原告陳明願供擔保宣告假執行，經核原告勝
    訴部分核無不合，爰依刑事訴訟法第491條第10款規定準用
    民事訴訟法第392條第1項之規定，酌定擔保金額宣告假執行
    。惟原告敗訴部分之假執行聲請，因失所附麗，應併予駁回
    ；(二)被告雖未為免為假執行之聲請，爰依刑事訴訟法第491
    條第10款規定準用民事訴訟法第392條第2項規定，依職權酌
    定相當之擔保金額宣告之。
六、訴訟費用負擔部分：原告固聲明訴訟費用由被告負擔，惟本
    件係刑事附帶民事訴訟，因刑事訴訟法第491條並未規定準
    用民事訴訟法關於訴訟費用之規定，無庸徵收裁判費，且訴
    訟費用之核定屬法院職權事項，無庸就此而為准駁，附此敘
    明。
中    華    民    國   100    年    12    月    28    日
                  刑事第十三庭  法  官  楊智守
以上正本證明與原本無異。
如不服本判決應於收受判決後10日內向本院提出上訴書狀，並應
敘述具體理由。其未敘述上訴理由者，應於上訴期間屆滿後20日
內向本院補提理由書(均須按他造當事人之人數附繕本)「切勿逕
送上級法院」。
中    華    民    國   100    年    12    月    28    日
                                書記官  蔡毓琦